【裁判字號】    92,上易,388
【裁判日期】    920408
【裁判案由】    侵占等
【裁判全文】
臺灣高等法院刑事判決九十二年度上易字第三八八號
    上訴人臺灣臺北地方法院檢察署檢察官被告甲○○男四十七歲（民國四十五年三
    月三日生）
右列上訴人，因被告業務侵占案件，不服臺灣臺北地方法院九十一年度易緝字第五號
，中華民國九十一年十二月三十一日第一審判決（起訴案號：臺灣臺北地方法院檢察
署八十五年度偵字第一七八○六號）提起上訴，本院判決如左：
    主  文
上訴駁回。
    理  由
一、公訴意旨略以：被告甲○○係高雄市○○○路二一○號得意人生餐廳之業務經理
    ，為從事業務之人，竟意圖為自己不法之所有，於民國八十四年九月十日至高雄
    市○○○路二五一號十三樓Ａ室，收取客戶戊○○之酒費計新台幣（下同）三十
    二萬三千元，竟將業務上所收前開帳款易持有為所有，侵吞入己，認被告甲○○
    係犯刑法第三百三十六條第二項之業務侵占罪嫌等語。
二、按犯罪事實，應依證據認定之，無證據不得推定其犯罪事實，又不能證明被告犯
    罪者，應諭知無罪之判決，刑事訴訟法第一百五十四條、第三百零一條第一項分
    別定有明文；在告訴人指訴被告涉嫌犯罪之場合，縱令所訴情由依其所結合之旁
    證在情理上尚非絕非無可能，若在一般生活經驗上仍可另為其他有利被告之合理
    推斷，根據「罪證有疑、利於被告」之證據法則，即不得遽以片面之觀點，認為
    告訴人之陳述或其所本旁證已適於為有罪判斷之依據。
三、公訴人認被告甲○○涉犯前揭罪嫌，無非係以前揭事實業經證人（公訴書誤載為
    告訴人）丙○○指述歷歷，並經證人戊○○證述明確，復有簽帳單八紙、存證信
    函一紙附卷可稽為主要論據。
四、訊據被告甲○○對其於右揭時地任職得意人生餐廳為業務經理，負責簽收客戶消
    費帳款之事實固坦承不諱，並有前開簽帳單八紙在卷可查，堪信為真。惟矢口否
    認有何公訴意旨所指之業務侵占犯行，辯稱：我沒有收這筆錢；戊○○欠我們公
    司錢，消費的人是戊○○，簽帳是用他哥哥丁○○名義，我欠丁○○日本朋友錢
    ，是在日本玩電玩輸錢約一百萬元台幣，我有陸續返還六十幾萬元左右，後來我
    回台灣他認為我欠他朋友的錢，就不給我酒錢要拿來抵這筆日本玩電玩輸的錢，
    所以這筆錢我沒有簽任何收據，也沒有拿任何錢，我只是沒有照餐廳的規定收到
    這筆錢而已等語。經查：
  (一)告訴代理人即證人丙○○固於偵查中、告訴狀中陳明：被告甲○○自八十四年一
    月十二日起至同年九月三十日止，任乙○○即得意人生餐廳之常務董事，其自己
    准客人簽帳之款項應自己收取等語（見偵查卷第十頁背面），然按刑事訴訟法第
    一百六十條之規定：「證人之個人意見或推測之詞，不得作為證據」。而證人（
    公訴書誤載為告訴人）丙○○自承：告訴狀為伊書寫，但其中所載內容均係聽聞
    當時掌管財務之人所言，其中之時間、金額均係自行察看卷附簽帳本票、存證信
    函後，推敲而得，真正之事實並不清楚等語（見原審九十一年三月五日筆錄），
    是證人丙○○於告訴狀中、原審、偵查中所言，均非其親眼所見、親耳所聞，純
    屬其個人意見或推測之詞，依前開刑事訴訟法之規定，證人丙○○之證詞不得為
    本件之證據。且告訴人乙○○於本院供稱：我是得意人生餐廳老闆，餐廳現在已
    經結束營業，被告當時是公司業務經理，他有權收款，也有權讓客戶簽帳，他有
    無去收酒錢三十二萬三千元我不知道，三十二萬三千元金額是簽帳單上的數目，
    是否有欠賭債抵帳我也不知道，這些都是戊○○自己說的，欠酒錢的是戊○○，
    賭債是丁○○，但是我這都是看判決書的，實際經過我不清楚等語（見本院九十
    二年三月五日、同年月十八日筆錄）。是依告訴人之指訴，亦顯不能證明被告有
    於公訴意旨所載之時地向客戶戊○○收取酒費三十二萬三千元之事實甚明。
  (二)證人戊○○雖於偵查中證稱：前揭簽帳單係甲○○於八十四年九月十日前往公司
    收款，而以現金交付後但並未給收據等語（見八十五年度偵字第一○八九九號偵
    查卷第十三頁背面），並以存證信函一紙（偵查卷第三頁）為佐。然證人戊○○
    於原審調查時經與被告甲○○隔離訊問中，結證改稱：「因為我二哥（指證人丁○○）是公司的負責人，當天他（指被告甲○○）來收帳時，是我二哥跟他結清
    的，我當時人不在現場，不清楚是不是現金，但是傳票來的時候我二哥不在國內
    ，我出庭時候我說是現金，是因為我二哥說已經結清了」、「（問：你之前為何
    講是現金？）我二哥說已經都結清了，而且檢察官問的時候我不清楚，而且我二
    哥又不在國內。」「（問：為何要寄發該存證信函？）因為我請教朋友，朋友說
    這樣才不會有事情。」（見原審九十一年三月二十六日筆錄），而其在本院又證
    稱：我與我哥哥丁○○去消費都是我簽名，甲○○因為在日本向丁○○借過錢八
    十萬元，所以我們去消費時就此抵帳，實際上沒有給付消費的錢，偵查中所證述
    ：前揭簽帳單係甲○○於八十四年九月十日前往公司收款，而以現金交付後但並
    未給收據等語，是因當時丁○○不在台灣，我向他求證，丁○○在電話中說他已
    經與甲○○已經以現金處理，後來查證才知道經過是我剛才所述那樣，在原審改
    稱上述等語，是因為時間經過很久，我要回憶，我以前所說都不對；存證信函是
    朋友告訴我說這樣比較沒有事情云云（見本院九十二年二月二十日筆錄）核與被
    告甲○○所辯伊沒有向客戶戊○○收取酒費三十二萬三千元等語相符（見原審九
    十一年三月二十六日筆錄）；再以常情相參，「現金清償」高達三十餘萬元之大
    筆消費款項交債權人之代理人，必於清償時特別注意收回債款憑證或收取正式收
    據或當場要求簡略書寫簽收等「清償」證明，且向債權人確認在三，以免日後爭
    執，豈有如證人戊○○於日後方寄發「存證信函」以為自己清償之證明？且被告
    於本院供稱：我當時不在台灣沒有收到存證信函，原審有質問他，他又改口，他
    們就如此推卸責任云云，是證人戊○○前後不符之證詞，亦顯不能為被告不利之
    認定。
  (三)綜上所述，足見被告上開所辯，應可採信，被告並不犯業務侵占之罪名，原審以
    不能證明被告犯罪，諭知被告無罪，經核並無不合，檢察官上訴意旨仍執陳詞認
    被告應構成犯罪，指摘原判決不當，為無理由，應予駁回。至檢察官於原審審理
    論告時請求變更起訴法條為背信罪，因與起訴之犯罪事實並非同一，依法不得變
    更起訴法條，原審以同上理由當庭諭知駁回檢察官之請求，亦無不合，茲檢察官
    上訴意旨仍認得變更起訴法條並無可取，併予敘明。
據上論斷，應依刑事訴訟法第三百六十八條，判決如主文。
本案經檢察官周誠南到庭執行職務
中      華      民      國    九十二    年      四      月      八      日
                              臺灣高等法院刑事第二庭
                                        法  官  蔡  長  溪
                                        法  官  林  俊  益
                                        法  官  楊  貴  志
右正本證明與原本無異。
不得上訴。
                                        書記官  胡      儀
中      華      民      國    九十二    年      四      月      八      日


司法院資訊處製作；財團法人民間司法改革基金會備份。
